臺灣臺北地方法院刑事判決　　　　　　　93年度易字第1590號
公　訴　人　臺灣臺北地方法院檢察署檢察官
被　　　告　丁○○
　　　　　　己○○
　　　　　　乙○○
上列被告等因竊盜案件，經檢察官提起公訴（93年度偵字第4316
號、第19233號），本院判決如下：
    主  文
丁○○共同竊盜，累犯，處有期徒刑陸月，如易科罰金以參佰元
折算壹日。
己○○共同竊盜，處有期徒刑肆月，如易科罰金以參佰元折算壹
日。
乙○○無罪。
    事  實
一、丁○○曾於民國九十年間因違反毒品危害防制條例案件，經
    台灣士林地方法院於九十年十月十九日判處有期徒刑三月，
    於九十年十一月五日確定，並於九十二年十一月七日易科罰
    金執行完畢，猶不知悔改，因於九十三年二月十九日在台北
    市○○區○○路四段六四二號「小豆苗便利商店有限公司八
    德店」（以下簡稱小豆苗超商）內認識在該店擔任店員之乙○○，遂於九十三年二月二十二日凌晨三時四十六分許，至
    該店找當時值班之乙○○聊天，並以電話聯絡友人己○○前
    來該店，迨己○○到達後，丁○○即購買該店之啤酒一罐，
    並以為己○○慶生之理由，倒一杯酒予乙○○，惟因當時店
    內尚有客人，丁○○、己○○二人遂於凌晨四時零八分許進
    入該店之倉庫內聊天、喝酒，己○○察覺倉庫內有攝影機，
    因恐遭他人發現渠二人非店員卻進入倉庫，即將倉庫內攝影
    機之鏡頭遮住，約四時十二分許乙○○於該店櫃台處飲用丁○○所倒之該杯啤酒，因其曾於九十三年二月十九日施用第
    二級毒品安非他命（施用毒品部分業經本院裁定觀察勒戒，
    認有施用毒品之傾向，現於台灣台北戒治所執行強制戒治中
    ）且自當日至二十二日當時均未曾睡覺，因而於飲用該杯啤
    酒後，頓感頭腦昏沈、手腳顫抖、身體搖晃、精神不濟，乙○○即向丁○○、己○○二人表明要至倉庫內睡覺，並要丁○○、己○○二人為其看顧該店，丁○○見乙○○走路搖晃
    ，就扶持乙○○進入倉庫，迨丁○○、己○○見乙○○於倉
    庫內睡著後，二人竟基於意圖為自己不法所有之犯意聯絡，
    由丁○○下手、己○○在門外把風之方式，共同竊取店內收
    銀機內之現金新台幣（下同）八千二百四十四元及如附件所
    示之香煙二十條，二人得手後即離去該店，乙○○嗣後醒來
    ，仍因精神恍惚而坐在店門外，經路人路過發覺有異報警始
    查獲上情。
二、案經台北市政府警察局松山分局報請台灣台北地方法院檢察
    署檢察官偵查起訴。
    理  由
壹、被告丁○○、己○○部分：
一、訊據被告己○○對於上開時、地竊盜之犯行供承不諱；被告
    丁○○雖亦坦承於上開時間至「小豆苗超商」與己○○共同
    竊取店內財物之犯行不諱，惟辯稱：伊當天剛到該店時，乙○○說他會假裝喝醉酒，叫伊趁那時把保險箱裡面的錢拿走
    ，他會善後，己○○到場後，伊有告訴己○○有關乙○○的
    提議，且依乙○○之指示，進入倉庫後把倉庫內之攝影機遮
    民說他要去倉庫施用毒品，伊就與己○○趁他進入倉庫後偷
    收銀機內的錢及香煙，因伊當時很緊張才沒有拿保險箱裡的
    錢，等伊與己○○要離去時，乙○○還在倉庫門口跟伊說再
    見云云，然此迭與被告丁○○於偵查中所陳：「（到店內做
    何事？）我們到店內買飲料啤酒一瓶，潘有拿店內的塑膠碗
    倒一碗酒給乙○○喝．．」（見九十三年度偵字第四三一六
    號偵查卷第二十六頁）、「．．己○○當天生日，我與他一
    起去被告的店中，在店中我開一瓶啤酒，三個人共飲．．」
    （見前開偵查卷第八十九頁）、「．．（是否你與潘一起拉
    林去倉庫內？）沒有。（是林自己進入倉庫內？）我扶他進
    去。（你為何扶他進去？）因為他當時快喝醉酒。．．（你
    如何發現林快酒醉？）他走路搖搖的，當時沒有客人我們才
    扶他去倉庫休息。」（見前開偵查卷第一七六頁、第一七七
    頁）、於本院九十三年十二月三日準備程序時陳稱：「．．
    我們就在那邊聊天，後來就有顧客來，我跟己○○就到倉庫
    裡面聊天，他說倉庫裡面有攝影機，我們就把攝影機擋起來
    ，免得被老闆看到。．．」（見該次筆錄第四頁）等語不符
    ，被告丁○○之前後杆拑不一之陳述，是否屬實，已有疑義
    ，且此為被告乙○○所否認，陳稱：該天丁○○買伊店內的
    酒，倒好酒後說當日是己○○生日，要伊與他們一起喝，喝
    完酒後，他們說要借庫房用，因當時有客人來，伊叫他們等
    一下，後來的事伊就不知道，等伊醒來已經是早上九點多了
    等語，並據被告己○○於本院審理時以證人之身份結證證述
    ：「．．因為當時乙○○睡著了，我們才偷走店內的東西。
    （是否乙○○叫你們拿的？）不是。（丁○○今天證述與你
    陳述有很大的不同，為何如此？）丁○○說謊，他並沒有告
    訴我乙○○要我們拿東西。．．（當天是何人提議拿走店內
    的東西？）是我與丁○○看到乙○○睡著以後，我們兩人商
    量拿走的。（你拿到店內物品後是否有再看到乙○○？）沒
    有。我們拿到東西後就直接離開現場。．．（你當天是否有
    遮住倉庫裡面的錄影機鏡頭？）有，因為我擔心店裡面有外
    人看到我們坐在店內倉庫裡，所以我才把倉庫鏡頭遮掉，當
    時還沒有想到要偷東西。（對於丁○○說當天是乙○○叫你
    去遮住鏡頭，有何意見？）不是如此。」（見本院九十四年
    三月二日審判筆錄第十二頁、第十三頁），參以被告丁○○
    係於九十三年二月十九日始認識被告乙○○，被告己○○則
    係案發當日才認識被告乙○○，此為被告三人所不爭執，被
    告乙○○若要圖謀店內財物，實無需聯合不熟識之外人以假
    裝自己昏迷之方式，僅偷取收銀台內之現金，而對保險箱內
    更多之現金置之不理，再者，據證人即承辦本案之松山派出
    所警員辛○○於本院九十四年一月三十一日審理時證稱：「
    我們接獲勤務指揮中心的通報有搶案，我們到達現場後，我
    們發現店員坐在門外精神恍惚，我們入店查看店內並沒有明
    顯的異狀，我們再往裡面倉庫查看，發現飲料箱上面有安非
    他命吸食器，我們就出來問店員，但他無法回答，我們就把
    他帶回派出所．．我說的店員就是今天在庭的乙○○。．．
    （能否具體描述乙○○恍惚的狀況？）當時他坐在店門口地
    上頭垂著看起來像睡著，我們有叫他起來，他有醒來，他講
    話很模糊不清，我們要跟他拿
    問他到底發生何事，他都沒有講話，我們把他帶回派出所後
    他才比較清醒。」（見該次審判筆錄第十一頁、第十二頁）
    、證人即承辦本案之松山派出所警員甲○○於九十四年一月
    三十一日到庭證稱：「我們接到分局值班人員說有人報案是
    搶案後，我們就馬上趕到現場，我們到現場初步看到乙○○
    坐在地上，在店內或外面我不記得，我記得他是神智不清，
    問他問題無法回答．．」（見該次審判筆錄第十三頁）、證
    人即小豆苗萬華區之店長戊○○於九十四年一月三十一日本
    院審理時證述：「．．（你當天到場以後是否有見到被告乙○○？）有，當天他昏昏沉沉的，外表看起來很迷糊，兩位
    警察架住他，怕他跌倒的樣子。」（見該次審判筆錄第五頁
    ）、證人即小豆苗總公司經理庚○○於九十四年三月二日本
    院審理時證稱：「．．（你當天是否有看到乙○○？）後來
    六點多到警察局才看到乙○○，當時很多警察在跟他說話，
    他看起來有點恍惚。」（見該次審判筆錄第五頁），證人辛○○、甲○○、戊○○、庚○○就被告乙○○當天精神恍惚
    之情狀均為相同之證述，核與檢察官於九十三年四月二十七
    日及本院於九十四年一月五日勘驗當日店內攝影機所錄之錄
    影帶內容相符，此有履勘現場筆錄（見前開偵查卷第一一一
    頁）及該次準備程序筆錄（第三頁）在卷可稽，被告當日查
    獲時所採尿液作毒品以外藥劑檢測，並未發現含鎮靜安眠藥
    及一般常見之藥物成份，僅呈毒品甲基安非他命陽性反應，
    此有法務部調查局之函附卷可憑（見前開偵查卷第一六二頁
    ），亦與被告乙○○所陳施用安非他命之情狀相符，堪認被
    告乙○○於當日確有精神恍惚之情狀，並非佯裝，被告丁○○之開陳述，顯與事實不符，殊難採信。此外，被告丁○○
    、己○○竊取店內財物之犯行，除據證人庚○○、戊○○證
    述明確外，復有陞磊企業有限公司案件損失明細表一紙、調
    整單明細表一份、勞動契約書影本、人事基本資料及小豆苗
    超商二月份排班表各一份在卷可按，故被告丁○○、己○○
    本件竊盜犯行事證明確，其二人之犯行均堪認定，應予依法
    論科。
二、核被告丁○○、己○○二人利用被告乙○○於倉庫內昏睡之
    際，趁其不知而竊盜之所為，係犯刑法第三百二十條第一項
    之竊盜罪，公訴人以刑法第三百三十六條第二項之業務侵占
    罪起訴，容有誤會，惟起訴被告丁○○、己○○二人不法取
    得店內物品之基本事實同一，起訴法條應予變更。被告丁○○、己○○就前開竊盜犯行，主觀上有犯意聯絡，客觀上有
    行為分擔，為共同正犯。又被告丁○○曾於九十年間因違反
    毒品危害防制條例案件，經台灣士林地方法院於九十年十月
    十九日判處有期徒刑三月，於九十年十一月五日確定，並於
    九十二年十一月七日易科罰金執行完畢，此有台灣高等法院
    被告全國前案紀錄表附卷可考，被告丁○○於前案執行完畢
    後，五年內再犯有期徒刑以上刑之本罪，為累犯，應依刑法
    第四十七條之規定加重其刑。爰審酌被告丁○○、己○○二
    人之素行、犯罪之動機、方法、所得財物之價值、被害人所
    受之損害及被告丁○○犯後猶誣陷被告乙○○，態度惡劣；
    被告己○○坦承犯行等一切情狀，分別量處如主文所示之刑
    ，並均諭知易科罰金之折算標準，以資懲儆。
三、至公訴人認被告丁○○、己○○二人除附表所示香煙及現金
    外，尚竊得價值共值二萬零三百四十二元商品之部分，業經
    被告丁○○、己○○二人堅決否認，均辯稱：其二人僅有拿
    收銀台的錢及收銀台下方櫃子內的香煙等語。查此部分之損
    失，雖據證人庚○○於偵查中庭呈調整單明細表一份（見前
    開偵查卷第四十七頁至七十七頁），惟依證人即小豆苗總公
    司會計薛燕如之證詞及卷附陞磊企業有限公司之案件損失明
    細表所載，該份明細表之盤點人為丙○○，其現已離職，不
    知其實際居所，而經本院依公訴人之聲請二次傳訊丙○○均
    未到庭，公訴人遂當庭捨棄對證人丙○○之傳訊（見本院九
    十四年三月二日審判筆錄第六頁），核先敘明。而據證人薛
    燕如於九十四年一月三十一日本院審理時證述：「（關於商
    品部分你寫數量一批及金額，金額如何計算？）是盤點人員
    丙○○交給我的，他到現場盤點後再把盤點機交給我，我就
    把資料輸入電腦，因為我們的報表是庫存的資料去扣掉盤點
    的資料，來認定是損失的資料。．．（你們商店多久盤點一
    次？）壹個月一次。（如何確定庫存量到此次盤點時，沒有
    其他人拿走？）因為每天都會結帳，會把銷售金額傳回總公
    司做結帳，所以在總公司的戲存資料中會扣除每天的銷售量
    ，本件事發後我們馬上結帳隔天盤點，所以比對差額認定損
    失。．．是事情發生後的當天早上去盤點，下午三、四點之
    後才把盤點資料交給我。．．（是否能分辨事發當時商品資
    料是何時盤點資料？）只有寫二月二十三日盤點日期，至於
    我當時比照的庫存資料從這邊是看不出來上次的盤點日期，
    我需要回去查才知道上個月的盤查資料。」（見該次審判筆
    錄第八頁至第十頁）、於九十四年三月二日本院審理時證稱
    ：「（是否有帶上次庭訊時請你帶來的盤點紀錄？）沒有，
    我有回去公司找，資料已經不在了，我無法確定前次盤點的
    時間。」（見該次審判筆錄第三頁），堪認小豆苗超商雖係
    一個月盤點一次商品，惟於本件事發後當日現場盤點時所依
    據之商品資料是何時盤點的，卻無法確定，再據證人庚○○
    於偵查中證稱：「（盤點數量有無差異？）通常盤點會有差
    異三、五千元，．．」（見前開偵查卷第八十二頁），是以
    九十三年二月二十二日案發後當日盤點時所依據之商品資料
    是否與當日案發前現場之商品數量相符，已無明確之證據足
    以證明，且本院於九十四年一月五日當庭勘驗該店之錄影帶
    得知，該錄影帶播出的電話畫面分為四格，鏡頭一為商店門
    口、一為收銀台、一為倉庫、一為貨品陳列處，四時二十四
    分許被告丁○○竊取收銀機之現金，四時二十六分被告丁○○竊取收銀台下方櫃內的香煙，當時被告己○○在門口外面
    走動，此有本院勘驗筆錄可憑（見當次筆錄第三頁），除此
    之外，並未見被告丁○○、己○○二人有大量拿取店內物品
    之畫面，而被告丁○○、己○○所稱僅拿取收銀機內金錢及
    櫃內香菸之情狀亦與證人戊○○於九十四年一月三十一日到
    庭證稱：「．．（你如何得知收銀機裡面的錢有減少？）因
    為公司有規定收銀機內預留三千元的現款，超過的部分要放
    在保險箱，當天我看到收銀機被撬開，裡面只有一點點的零
    錢及紙鈔，所以我認為錢有減少，．．（是否知悉該店的菸
    品放在何處？）煙都放在櫃台後面下方的櫃子的抽屜裡，．
    ．」（見該次審判筆錄第六頁）等語相符，被告丁○○、己○○於四時二十四分至二十六分二分鐘內既僅竊取收銀機內
    之一部分紙鈔、零錢，及較值錢的香菸共二十條，而未開啟
    放置更多紙鈔之保險箱，足以判斷其二人於行竊當時非常緊
    張，且時間甚短，豈有可能竊取置於貨品陳列處較無價值且
    種類繁多、不易攜帶之商品（如飲料數瓶、碗麵、餅乾等物
    ）呢？應認被告丁○○、己○○二人此部分之辯詞屬實，堪
    予採信，公訴人僅憑調整單明細表遽認該店盤點後與庫存數
    量不符之物品均係被告丁○○、己○○二人所竊取，稍嫌速
    斷，附此敘明。
貳、被告乙○○部分：
一、公訴意旨略以：被告乙○○於九十三年二月間，擔任「小豆
    苗超商」八德店之店員，負有妥善保管店內財物、向顧客收
    取買賣價金後全數繳回之義務，為從事業務之人，於九十三
    年二月二十二日三時許值班時，竟與被告丁○○、己○○共
    同基於為自己及第三人不法所有之意圖，於同日四時十一分
    許，推由己○○、丁○○將倉庫內監視器予以遮蓋後，於四
    時十二分許佯裝神智不清，任由被告丁○○、己○○取走收
    錶機內現金約八千二百四十四元及如附件所示之香菸等商品
    ，總價值約三萬七千八百三十六元得手，致生損害於小豆苗
    超商，因認被告乙○○涉犯刑法第三百三十六條第二項之業
    務侵占罪嫌云云。
二、按犯罪事實應依證據認定之，無證據不得推定其犯罪事實；
    不能證明被告犯罪者，應諭知無罪之判決，刑事訴訟法第一
    百五十四條第二項、第三百零一條第一項分別定有明文。又
    事實之認定，應憑證據，如未能發現相當證據，或證據不足
    以證明，自不能以推測或擬制之方法，為裁判基礎；且認定
    犯罪事實所憑之證據，雖不以直接證據為限，間接證據亦包
    括在內，然而無論直接證據或間接證據，其為訴訟上之證明
    ，須於通常一般之人均不致有所懷疑，而得確信其為真實之
    程度者，始得據為有罪之認定，倘其證明尚未達到此一程度
    ，而有合理之懷疑存在而無從使事實審法院得有罪之確信時
    ，即應由法院為諭知被告無罪之判決，有最高法院四十年台
    上字第八六號判例、七十六年台上字第四九八六號判例可資
    參照。再按認定犯罪事實應依證據，為刑事訴訟法所明定，
    故被告否認犯罪事實所持之辯解，縱屬不能成立，仍非有積
    極證據足以證明其犯罪行為，不能遽為有罪之認定，最高法
    院三十年上字第一八三一號判例意旨可資參照。次按刑事訴
    訟法第一百六十一條已於九十一年二月八日修正公布，修正
    後同條第一項規定：檢察官就被告犯罪事實，應負舉證責任
    ，並指出證明之方法。因此，檢察官對於起訴之犯罪事實，
    應負提出證據及說服之實質舉證責任。倘其所提出之證據，
    不足為被告有罪之積極證明，或其闡明之證明方法，無從說
    服法官以形成被告有罪之心證，基於無罪推定之原則，自應
    為被告無罪判決之諭知，復有最高法院九十二年台上字第一
    二八號判例意旨可參。
三、公訴人認被告乙○○涉犯業務侵占罪嫌，無非係以證人庚○○之指訴、被告丁○○、己○○之供詞、陞磊企業有限公司
    損失明細表及盤點附件、理場監視錄影帶之勘驗筆錄、法務
    部調查局驗尿報告函、勞動契約書影本、人事基本資料及小
    豆苗超商二月份排班表為據。訊據被告乙○○堅決否認有業
    務侵占之犯行，辯稱：該天丁○○買伊店內的酒，倒好酒後
    說當日是己○○生日，要伊與他們一起喝，喝完酒後，他們
    說要借庫房用，因當時有客人來，伊叫他們等一下，後來的
    事伊就不知道，等伊醒來已經是早上九點多了，伊因之前有
    施用安非他命，且已多日未睡覺，可能是因啤酒導致退藥等
    語。經查，雖被告丁○○於本院審理時猶證稱：伊與己○○
    是依乙○○之指示竊店內財物云云，惟被告丁○○多次前後
    矛盾不一之陳述，已如前開理由所述，殊無可採，參以證人
    戊○○於九十四年一月三十一日本院審理時證稱：「我有數
    保險箱的錢，但有無缺我不知道，保險箱外觀無異狀，保險
    箱有兩層，第一層要用鑰匙，第二層要用號碼，我開箱清點
    時，鑰匙還插在第一層的鑰匙孔裡面沒有鎖上，第二層的號
    碼沒有開。」等語綦詳（見該次審判筆錄第七頁），足認被
    告丁○○、己○○二人確未開啟置於收銀櫃下方之保險箱，
    如被告乙○○確有意圖謀店內財物，自應向置放紙鈔最多之
    保險箱下手，並會明確告知被告丁○○、己○○該保險箱之
    號碼，且如被告乙○○確與被告丁○○、己○○有行竊犯意
    聯絡，則被告丁○○、己○○於凌晨三時四十六分即到達該
    店，當時店內顧客出入少，其二人大可在被告乙○○掩護及
    配合下，從容開啟保險箱竊取其內紙鈔，疏無匆忙於二分鐘
    內完成所有行竊動作，且被告己○○於本院審理時以證人身
    份作證時，亦稱被告乙○○確實對其與丁○○竊盜一事不知
    情等語，是以被告丁○○指稱被告乙○○當時有叫渠等拿保
    險箱裡面的財物，但渠等拿時很緊張所以沒拿云云，純係攀
    誣陷構被告乙○○之詞，實無足採。並依證人辛○○、甲○○、戊○○、庚○○前開證詞，及檢察官於九十三年四月二
    十七日履勘現場筆錄、本院於九十四年一月五日勘驗當日店
    內攝影機所錄之錄影帶內容之該次準備程序筆錄、法務部調
    查局之驗尿報告函，核與被告乙○○所陳施用安非他命之情
    狀相符，堪認被告乙○○於當日確有精神恍惚之情狀，並非
    佯裝，被告丁○○、己○○既係趁被告乙○○於倉庫內睡著
    之情形下竊取店內財物，復無其他證據足認被告乙○○有與
    被告丁○○、己○○共同侵占店內財物之犯行，應認不能證
    明被告乙○○犯罪，爰依法諭知被告乙○○無罪之判決。
據上論斷，應依刑事訴訟法第二百九十九條第一項前段、第三百
條、第三百零一條第一項，刑法第二十八條、第三百二十條第一
項、第四十七條、第四十一條第一項前段，罰金罰鍰提高標準條
例第一條前段、第二條，判決如主文。
本案經檢察官楊仲萍到庭執行職務
中　　華　　民　　國　　94　　年　　3 　　月　　16　　日
      　　　　　　　　　台灣台北地方法院刑事第十一庭
                            審判長法  官  劉方慈
                                  法  官  林庚棟
                                  法　官  林恆吉
上正本證明與原本無異。
如不服本判決，應於判決送達後10日內向本院提出上訴狀（應抄
附繕本）。告訴人或被害人如對於本判決不服者，應具備理由請
求檢察官上訴，其上訴期間之計算係以檢察官收受判決正本之日
期為準。
                                  書記官  劉英芬
中　　華　　民　　國　　94　　年　　3 　　月　　16　　日
論罪科刑法條
刑法第三百二十條 (普通竊盜罪、竊佔罪)
意圖為自己或第三人不法之所有，而竊取他人之動產者，為竊盜
罪，處五年以下有期徒刑、拘役或五百元以下罰金。
意圖為自己或第三人不法之利益，而竊佔他人之不動產者，依前
項之規定處斷。
前二項之未遂犯罰之。
附件：
         品    名                 數量       金額
香煙部分 大衛白                   １條       ６００
         軟白長壽                 ５條     １７５０
         Gentle淡藍─短白長壽     １條       ４００
         七星軟盒                 ３條     １５００
         七星硬盒               １０條     ５０００
現金部分 2/23總公司電腦連線結帳   １筆     ８２４４
